【裁判字號】    99,交抗,2114
【裁判日期】    991126
【裁判案由】    違反道路交通管理處罰條例
【裁判全文】
臺灣高等法院交通事件裁定            99年度交抗字第2114號
抗  告  人
即受處分人  宏溢交通股份有限公司
代  表  人  潘美智
上列抗告人因違反道路交通管理處罰條例案件，不服臺灣臺北地
方法院，中華民國99年11月03日所為裁定（原審案號：99年度交
聲字第1555號），提起抗告，本院裁定如下：
    主  文
抗告駁回。
    理  由
一、按汽車裝載貨物超過核定之總重量、總聯結重量者，處汽車
    所有人罰鍰，並記汽車違規紀錄 1次；有前二項規定之情形
    者，應責令改正或當場禁止通行，並處新臺幣（下同）1 萬
    元罰鍰，超載10公噸以下者，以總超載部分，每1公噸加罰1
    千元，未滿1公噸以1公噸計算，道路交通管理處罰條例第29
    條之 2第1項及第3項分別定有明文。又駕駛汽車裝載貨物超
    過核定之總重量或總聯結重量，未逾10％，而未嚴重危害交
    通安全、秩序或發生交通事故，且情節輕微，以不舉發為適
    當者，交通勤務警察或依法令執行交通稽查任務人員得對其
    施以勸導，免予舉發，違反道路交通管理事件統一裁罰基準
    及處理細則第12條第1項第13款亦有明文。
二、原裁定意旨略以：
  (一)受處分人所有之車號715-AN號營業貨運曳引車，經核定裝載
    貨物重量為35公噸，於99年 7月13日16時16分許，由受處分
    人公司之駕駛人陳尚庚駕駛該車運載砂石行經國道一號南下
    35.4公里南向地磅處，經過磅測重38.78公噸（超載率 10.8
    ％），且該處地磅於舉發當時領有度量衡器檢定合格證書（
    檢定日期99年6月3日，有效期限至100年6月30日）等情，有
    內政部警政署國道公路警察局第一警察隊99年 8月16日函及
    度量衡器檢定合格證書等件附卷可稽。
  (二)受處分人雖辯稱事後該車司機有再重新過磅，當日載貨後之
    總重量應為38.40公噸，未逾 10％應免舉發云云，並提出廠
    商出具之過磅單 1紙憑。惟查受處分人所提出之廠商出具之
    過磅單 1紙，乃私人出具之文書，其真實性洵屬有疑。又該
    過磅單記載過磅時間為99年 7月13日16時38分，與本件違規
    時間已有22分鐘之差距。且上開車輛當時所載之物為砂石，
    極易增減，而受處分人亦未舉證證明其公司之司機自員警過
    磅後至另一私人地磅處過磅時，上開車輛所運載之物並未減
    少，是受處分人所提出之過磅單，與員警舉發時之過磅條件
    已不相同，自難以受處分人所提出之過磅單作為其未違規之
    依據。是受處分人所辯，委無可採。本件受處分人之違規事
    實明確，應依法論處。原處分機關依道路交通管理處罰條例
    第29條之2等規定，裁處受處分人1萬4千元罰鍰（計算式：1
    萬元《罰鍰基數》+ 4公噸《超重3.78公噸，以 4公噸計算》
    （原裁定誤載為 5公噸，應予更正）x1千元《超10公噸以下
    者，每1公噸加罰1千元》=1萬4千元），並記汽車違規紀錄1
    次，均屬有據。受處分人之異議為無理由，應予駁回等語。
三、抗告意旨略以：
  (一)本件本公司司機於高速公路南向地磅過磅時即對過磅結果有
    異議，當下向員警反應希望另找過磅機重新過磅，為員警所
    拒，本車司機為維護自身權益自行前往最近之地磅站，及林
    口交流道下 200公尺處之精準地磅站，查該地磅領有度量衡
    器檢定合格證書（檢定日期99年4月7日，有效期限至100 年
    4月30日），也是經由政府主管機關所核可設立。
  (二)雖本公司車輛當時所載之物為砂石，但當時所行經乃國道一
    號，並無工具也無場所可以卸下砂石，而精準地磅位於林口
    交流道下 200公尺處，也無場所可以卸下砂石，且舉發違規
    及另行過磅其間所費時間22分鐘亦在合理範圍。如司機有投
    機之心，就不會要求員警陪同另行過磅，另司機因無隨身攜
    帶相機的習慣，所以無法照相證明。
    綜上，受處分人不服原裁定認定之違規事實，乃依法提起抗
    告云云。
四、經查：
  (一)抗告人所有之715-AN號營業貨運曳引車之總載重限制為35公
    噸，該車於舉發當日99年 7月13日16時16分許，裝載貨物行
    經國道一號高速公路南下35.4公里處泰山地磅站，經過磅結
    果，其總載重為38.78公噸，已經超過38.50公噸（即總載重
    限制35公噸，加計一成容許值之總重量），且該地磅站所使
    用之地磅器已由經濟部標準檢驗局測試檢定合格，有內政部
    警政署國道公路警察局第一警察隊99年 8月16日公警一交字
    第0990172207號函及所附泰山收費站南向地磅之經濟部標準
    檢驗局度量衡器檢定合格證書在卷可稽，故上開過磅結果堪
    認正確無誤。
  (二)抗告人雖提出於舉發當日在國道一號高速公路林口交流道精
    準地磅過磅之地磅單，顯示715-AN號營業貨運曳引車過磅時
    之總載重量為38.40公噸，未超過 10％之容許值（即38.5公
    噸），然此係遭舉發後之過磅紀錄，且從泰山收費站遭舉發
    離開繼續南行後，至精準地磅之前，該715-AN號營業貨運曳
    引車已駛離高速公路，矧其所載貨物為砂石，並毋須特定機
    具或場所始得卸載，故於事理上，確有於卸下部分砂石後再
    至精準地磅站過磅之可能性，則上開精準地磅站之過磅結果
    是否與先前在高速公路上之狀況同一，自非無疑，不足以推
    翻泰山地磅站過磅結果之正確性，資為有利於抗告人認定之
    依憑。此外，復查無其他證據證明泰山收費站南向地磅之過
    磅結果有誤，是抗告人前揭所辯並非可採。
五、綜上，原裁定經核並無不合。抗告意旨猶執其並未超載及依
    精準地磅磅得之重量並未超載等已經原裁定詳細說明，認不
    足資為有利於抗告人認定之陳詞，再事爭執，非有理由，其
    抗告應予駁回。
據上論結，應依道路交通事件處理辦法第25條，刑事訴訟法第41
2條，裁定如主文。
中    華    民    國    99    年    11    月    26    日
                  刑事第十二庭審判長法  官  蔡永昌
                                    法  官  蘇隆惠
                                    法  官  蔡新毅
以上正本證明與原本無異。
不得再抗告。
                                    書記官  賴立旻
中    華    民    國    99    年    11    月    29    日

司法院資訊處製作；財團法人民間司法改革基金會備份。
